【裁判字號】    99,裁,467
【裁判日期】    990226
【裁判案由】    土地徵收
【裁判全文】
最  高  行  政  法  院  裁  定
                                       99年度裁字第467號
上  訴  人  華青工業股份有限公司
代  表  人  甲○○
被 上訴 人  內政部
代  表  人  乙○○
上列當事人間土地徵收事件，上訴人對於中華民國98年10月22日
臺北高等行政法院98年度訴字第1597號判決，提起上訴，本院裁
定如下：
    主  文
上訴駁回。
上訴審訴訟費用由上訴人負擔。
    理  由
一、按對於高等行政法院判決之上訴，非以其違背法令為理由，
    不得為之，行政訴訟法第242條定有明文。依同法第243條第
    1項規定，判決不適用法規或適用不當者，為違背法令；而
    判決有同條第2項所列各款情形之一者，為當然違背法令。
    是當事人對於高等行政法院判決上訴，如依行政訴訟法第24
    3條第1項規定，以高等行政法院判決有不適用法規或適用不
    當為理由時，其上訴狀或理由書應有具體之指摘，並揭示該
    法規之條項或其內容；若係成文法以外之法則，應揭示該法
    則之旨趣；倘為司法院解釋或本院之判例，則應揭示該判解
    之字號或其內容。如以行政訴訟法第243條第2項所列各款情
    形為理由時，其上訴狀或理由書，應揭示合於該條項各款之
    事實。上訴狀或理由書如未依此項方法表明，或其所表明者
    與上開法條規定不合時，即難認為已對高等行政法院判決之
    如何違背法令有具體之指摘，其上訴自難認為合法。
二、緣臺北縣五股鄉公所（下稱五股鄉公所）辦理「凌雲路1段1
    33巷銜接149巷道路開闢案」，需用上訴人所有坐落臺北縣
    五股鄉○○○段成子寮小段75-6號土地（下稱系爭土地）內
    部分土地，面積0.0209公頃，臺北縣政府乃檢附徵收土地計
    畫書及圖等有關資料，報經被上訴人以97年11月12日台內地
    字第0970185753號函核准徵收，並一併徵收其土地改良物，
    臺北縣政府以97年11月13日北府地徵字第0970854324號公告
    徵收，並以97年11月13日北府地徵字第09708543243號函通
    知上訴人。上訴人不服，循序提起行政訴訟。
三、本件上訴人對於臺北高等行政法院之判決上訴，主張略以：
    (一)被上訴人為配合五股鄉公所辦理開闢凌雲路1段133巷銜接
    149巷道路之需要，而徵收系爭土地之部分面積0.0209公頃
    及地上改良物，固無可厚非，然被上訴人並非整筆徵收（殘
    餘之0.0056公頃）致上訴人所有位於系爭土地上之鋼筋水泥
    廠房已無法使用，又被上訴人未表明徵收補償費之法律依據
    即以公告土地現值乘以1.4為徵收補償，顯然被上訴人僅考
    慮闢路，無視憲法第23條、第143條之規定，自屬違憲之行
    為，亦違反社會已建立之公平公正之正義原則，原判決予以
    維持，自屬重大違法及理由不備。(二)系爭土地因徵收而分割
    為二，即徵收之成子寮段成子寮小段75-6號面積0.0209公頃
    與殘餘未徵收之75-16號面積0.0056公頃，上開土地與上訴
    人另筆同小段75-2號土地，其上並蓋有廠房建物，三筆土地
    休戚相連，被上訴人徵收75-6號土地後，即破壞三筆土地之
    整體性，更無法使蓋在上開土地上之廠房留存其效用，且於
    拆除時遭破壞，造成上訴人額外之損害。尤有甚者，五股鄉
    公所竟又在未徵收之土地上，侵越上訴人之土地構築溝渠。
    故只需至現場履勘，即可洞悉上開剩餘土地，確符合土地徵
    收條例第8條第1項第1款「徵收土地之殘餘部分面積過小或
    形勢不整，致不能為相當之使用者」之規定。被上訴人未一
    併徵收，致造成需用地人五股鄉公所及上訴人均無法有效正
    確使用土地，是以被上訴人否准上開75-16號、75-2號土地
    依土地徵收條例第8條第1項第1款之規定併為徵收，顯然違
    法等語。經查，本件爭點在於被上訴人所為之徵收處分，而
    原判決業已詳述其認定事實之依據及得心證之理由，核無違
    誤。上訴意旨雖以原判決違背法令為由，惟核其上訴狀所載
    理由，或係重述其在原審業經主張而為原判決摒棄不採之陳
    詞，或係執其一己之法律見解，就殘餘未徵收之75-16號面
    積0.0056公頃及同小段75-2號土地，應一併徵收，及以公告
    土地現值乘以1.4為徵收補償價額，顯然太低等情為爭議。
    而原判決業已論述上訴人請求一併徵收部分非屬原處分之範
    疇，且上訴人另行請求一併徵收亦遭否准，上訴人連同不服
    徵收補償費部分，分別提起訴願，均於行政救濟中，亦非本
    件審究範疇，與本案無關。上訴意旨顯非具體表明合於不適
    用法規、適用法規不當、或行政訴訟法第243條第2項所列各
    款之情形，難認對原判決之如何違背法令已有具體之指摘。
    依首開規定及說明，應認其上訴為不合法。
四、據上論結，本件上訴為不合法。依行政訴訟法第249條第1項
    前段、第104條，民事訴訟法第95條、第78條，裁定如主文
    。
中    華    民    國    99    年    2     月    26    日
                    最高行政法院第七庭
                        審判長法官  藍  獻  林
                              法官  曹  瑞  卿
                              法官  廖  宏  明
                              法官  張  瓊  文
                              法官  姜  素  娥
以  上  正  本  證  明  與  原  本  無  異
中    華    民    國    99    年    3     月    1     日
                              書記官  賀  瑞  鸞


司法院資訊處製作；財團法人民間司法改革基金會備份。
